臺灣高等法院高雄分院刑事判決　　　　　　　　　　　九十三年度上易字第七一號
　　上　訴　人
　　即　被　告　乙○○
右上訴人因竊盜等案件，不服台灣屏東地方法院九十二年度易字第七七八號中華民國
九十二年十二月三十一日第一審判決（起訴案號：台灣屏東地方法院檢察署九十二年
度偵字第五四０五號），提起上訴，本院判決如左：
    主  文
原判決關於偽造特種文書及定應執行刑部分，均撤銷。
乙○○變造車牌，足以生損害於公眾，處有期徒刑月。
其他上訴駁回。
乙○○第二項所處之刑與駁回上訴部分所處有期徒刑八月，扣案之鑰匙壹支沒收、罰
金三千元，如易服勞役，以參佰元折算壹日。應執行有期徒刑拾月，罰金參仟元，罰
金如易服勞役，以佰元折算壹日。扣案之鑰匙壹支，沒收。
     事  實
一、乙○○前犯竊盜案件，經臺灣屏東地方法院於民國九十二年十月三日判處有期徒
    刑二月，並於同年十一月四日確定（不構成累犯）。仍不知悔改，(一)復基於意圖
    為自己不法所有之犯意，於九十二年十月二十二日凌晨二時許，在高雄縣鳳山市
    ○○路一巷停車場，攜帶客觀上足以危害人之生命身體，依社會通常觀念可供兇
    器使用之螺絲起子一支（已丟棄），撬壞陳美惠所有由其夫甲○○持用之ＹＢ─
    ５０５２號自小客車車門，以其所有貨車鑰匙發動該車竊為己用。(二)乙○○於竊
    得該車至十一月二日警方查獲前之不詳時間，在屏東縣三地門鄉○○○路某處，
    見脫離本人持有之車號Ｃ２─３０２５號車牌棄置在地（係陳德義所有，於九十
    二年十月十三日十六時，在屏東縣鹽埔鄉○○路七五號遭竊），竟萌意圖為自己
    不法所有之犯意，將之侵占入己。(三)乙○○侵占該離本人持有之車牌後，擬懸掛
    於上開贓車，以逃避查緝，又恐該車牌可能亦為贓物，遂另起犯意，於侵占當日
    ，在沿山公路上，以膠布黏貼方式，將此汽車牌照變造為Ｃ２─８０２５號，懸
    掛在上開車輛，足生損害於監理機關管理車籍之正確性。嗣於九十二年十一月二
    日十一時許，乙○○駕駛贓車前往屏東縣鹽埔鄉○○路三十三號林財福所經營之
    高福保養廠修車，林財福發覺有異後向警報案，因而查獲上情，並扣得乙○○所
    有用以竊取自小客車之鑰匙一支。
二、案經屏東縣警察局里港分局報告臺灣屏東地方法院檢察署檢察官偵查起訴。
     理  由
一、被告雖未於本院調查審理時到庭陳述，惟上訴人即被告乙○○對於右揭犯罪事實
    ，於原審皆已坦承不諱，且經被害人甲○○、陳德義及證人林財福於警局指證各
    情相符，復有扣案之鑰匙一支、贓物認領保管單、查詢車輛認可資料各二紙、查
    獲之照片三張等在卷為憑，事證明確，被告犯行洵堪認定。
二、核被告所攜帶之螺絲起子，雖未扣案，但既足以撬壞甲○○持用之ＹＢ─５０５
    ２號自小客車車門，其為客觀上足以危害人之生命身體，依社會通常觀念可供兇
    器之物，被告攜帶用以竊車，係犯刑法第三百二十一條第一項第三款之加重竊盜
    罪；被告在屏東縣三地門鄉○○○路某處，拾獲陳德義所有，於九十二年十月十
    三日十六時，在屏東縣鹽埔鄉○○路七五號遭竊Ｃ２─３０２５號汽車牌照，而
    侵占據為己有，係犯刑法第三百三十七條之侵占遺失物罪；又汽車牌照為公路監
    理機關所發給，固具公文書性質，惟依道路交通安全規則第八條規定，汽車牌照
    僅行車之許可憑證，自屬刑法第二百十二條所列特證之一種（最高法院六十三年
    台上字第一五五０號判例參照），惟行使變造文書，乃依文書之用法，以之充作
    真正文書而加以使用之意，必須提出該文書，本於該文書之內容有所主張，如未
    向人提出作何主張，即難謂係行使（最高法院四十七年台上字第一０四八號、七
    十二年台上字第四七０九號判例參照），被告變造Ｃ２─８０２５號汽車牌照，
    懸掛在贓車上，難謂係本於該文書之內容有所主張，應成立刑法第二百十二條之
    變造特種文書罪。被告所犯上開三罪間，犯意各別，行為不同，應分論併罰。公
    訴人雖認被告所犯上開三罪間有方法結果之牽連關係，惟刑法牽連犯之成立，需
    具備：行為人對於二行為具有使之牽連之意思、及一罪與他罪間通常具有方法、
    結果或手段、目的之必然關係等二要件。本案被告於審理中已供稱：竊車時並未
    刻意想要再去撿車牌，撿到車牌時亦未想到要變造，是後來想說車牌可能是贓物
    ，才起意變造等語，顯見被告所為侵占及變造行為，均係事後臨時起意，並非自
    始基於牽連犯之犯意而為之，且在客觀上竊車與侵占及變造車牌等行為間，亦無
    不可分離之直接密切關係，是被告所犯上開三罪間應無牽連犯之適用。
三、原審就竊盜部分，依刑法（漏載）第三百二十一條第一項第三款、第三十八條第
    一項第二款，並審酌被告前因竊盜案被處有期徒刑二月，尚未執行，即再犯本罪
    ，素行不良，惟被告犯後尚能坦認犯行，態度良好，量處有期徒刑八月，扣案之
    鑰匙一支，為被告乙○○所有供竊車之用，業據其供明在卷，依法宣告沒收。認
    事用法尚無不合，量刑亦稱妥適，被告上訴意旨並不否認犯罪，空言指摘原判決
    不當，並無可取，為無理由，應予駁回。
四、原審就侵占部分，依刑法（漏載）第三百三十七條、第四十二條第二項、罰金罰
    鍰提高標準條例第一條前段、第二條，審酌被告所侵占之物，事後已尋獲，被害
    人之損失不大等情狀，量處罰金三千元，並依諭知如易服勞役，以佰元折算壹
    日之折算標準，此部分認事用法亦無不合，量刑亦稱妥適，被告此部分上訴意旨
    並否認犯罪，空言指摘原判決不當，並無可取，為無理由，應予駁回。
五、原審就被告變造汽車牌照懸掛於贓車上使用，依行使偽造特種文書罪為科刑之判
    決，不無違誤（理由如前所述），被告此部分上訴意旨指摘原判決不當，為有理
    由，此部分應由本院撤判改判，被告犯數罪，且已定應執行刑，此部分既因上訴
    而撤銷，原定之執行刑，亦應併予撤銷，爰審酌被告偽造汽車牌照懸掛於贓車上
    等一切情狀，仍如原審量處有期徒刑三月。
六、被告裁判確定前犯數罪，應依法定其應執行之刑，即撤銷改判部分所處之刑，與
    駁回上訴部分所處有期徒刑八月扣案之鑰匙壹支沒收、罰金三千元，如易服勞役
    ，以參佰元折算壹日。應執行有期徒刑拾月，罰金參仟元，罰金如易服勞役，以
    佰元折算壹日。扣案之鑰匙壹支，沒收。
七、被告經合法傳喚，無正當理由不到庭，爰不待其陳述逕行判決。
據上論斷，應依刑事訴訟法第三百六十八條、第三百六十九條第一項前段、第三百六
十四條、第三百七十一條、第二百九十九條第一項前段、刑法第二百十二條、第五十
一條第五款、第四十二條第二項、第三十八條第一項第二款、罰金罰鍰提高標準條例
第一條前段、第二條，判決如主文。
本案經檢察官沈紹嘉到庭執行職務。
中        華        民        國    九十三  年    三    月      三十    日
                              臺灣高等法院高雄分院刑事第二庭
                                  審判長法官  林正雄
                                        法官  黃壽燕
                                        法官  陳啟造
右正本證明與原本無異。
不得上訴。
                                  法院書記官  黃琳群
中    華    民    國  九十三      年      三      月      三十      日
附錄法條：
刑法第二百一十二條
偽造、變造護照、旅券、免許證、特許證及關於品行、能力服務或其他相
類之證書、介紹書，足以生損害於公眾或他人者，處一年以下有期徒刑、
拘役或三百元以下罰金。
刑法第三百二十一條第一項第三款
犯竊盜罪而有左列情形之一者，處六月以上、五年以下有期徒刑：
三  攜帶兇器而犯之者。
刑法第三百三十七條
意圖為自己或第三人不法之所有，而侵占遺失物、漂流物或其他離本人所
持有之物者，處五百元以下罰金。
